【裁判字號】    99,判,80
【裁判日期】    990204
【裁判案由】    營業稅及稅捐稽徵法
【裁判全文】
最  高  行  政  法  院  判  決
                                        99年度判字第80號
上  訴  人  華升上大營造事業股份有限公司
代  表  人  甲○○
訴訟代理人  陳麗雯  律師
被 上訴 人  財政部臺灣省北區國稅局
代  表  人  乙○○
上列當事人間營業稅及稅捐稽徵法事件，上訴人對於中華民國97
年5月15日臺北高等行政法院96年度訴更一字第21號判決，提起
上訴，本院判決如下：
    主  文
上訴駁回。
上訴審訴訟費用由上訴人負擔。
    理  由
一、緣被上訴人據臺北市稅捐稽徵處、桃園縣稅捐稽徵處通報，
    查獲上訴人（原名華升營造有限公司，民國91年12月24日變
    更名稱為華升上大營造事業股份有限公司）於87年11月至88
    年2月間進貨（購買砂石），涉嫌未依規定取得合法憑證，
    而以非實際交易對象之晉桔企業有限公司（下稱晉桔公司）
    開立之字軌號碼：SM00000000號等統一發票20紙，銷售額計
    新臺幣（下同）15,000,120元（不含稅），作為進項憑證，
    申報扣抵銷項稅額750,005元，案經審理違章成立，除核定
    補徵營業稅750,005元外，並按未依規定取得進項憑證經查
    明總額15,000,120元處5%罰鍰計750,005元。上訴人不服，
    申請復查，經被上訴人92年10月3日北區國稅法一字第09200
    28579號復查決定駁回；上訴人仍不服，向財政部提起訴願
    ，遭決定駁回後，向原審法院提起行政訴訟，經原審法院93
    年度訴字第1842號判決駁回。上訴人不服，提起上訴，經本
    院95年度判字第2166號判決就該判決關於營業稅部分之上訴
    予以駁回，而告確定；但該判決關於罰鍰部分則予以廢棄，
    發回原審法院更為審理。嗣經原審法院97年5月15日以96年
    度訴更一字第21號判決駁回，上訴人猶未甘服，遂提起本件
    上訴。
二、上訴人起訴主張：（一）上訴人之砂石交易對象晉桔公司，
    係依法經經濟部商業司公示核准設立之法人，縱晉桔公司負
    責人資料遭人偽造，係屬刑事責任，並不影響上訴人依合法
    程序與晉桔公司訂立契約，並給付禁止背書票據付款，自始
    皆以晉桔公司為交易之直接相對人，且經晉桔公司存入其銀
    行帳戶提示取款，上訴人已善盡一般交易時應盡之注意義務
    ，上訴人並無任何逃漏稅之故意或過失可言。（二）上訴人
    就選擇交易對象已盡查證之責，且訴外人高宏謀能取得晉桔
    公司之大小章來取款，有代表晉桔公司之能力為一般交易習
    慣。被上訴人認訴外人高宏謀非晉桔公司之員工，自不能代
    表晉桔公司與上訴人訂約，並以晉桔公司虛偽登記，從而認
    定上訴人與晉桔公司無交易關係，即認上訴人有違章事實，
    實不符常理。（三）被上訴人對有利於上訴人之事實均忽略
    不計，對上訴人之行為是否具有故意過失亦無說明，且未盡
    職權調查並善盡舉證責任，僅以上開情狀認上訴人有逃漏稅
    之事實，實嫌速斷。原處分猶依稅捐稽徵法第44條之規定，
    對上訴人處以系爭罰鍰，顯有違誤等語，求為判決撤銷訴願
    決定及原處分關於罰鍰部分。
三、被上訴人則以：（一）晉桔公司既係虛設行號，則上訴人不
    可能向該公司進貨，又查上訴人會計高希珍稱其實際接洽對
    象為晉桔公司職員高宏謀，卻又由其介紹許多家公司予上訴
    人之行為，是否有違僱傭關係經驗法則情事，未予注意義務
    ，致取得非實際交易對象晉桔公司之統一發票，並持以申報
    進項稅額扣抵銷項稅額項，自屬有過失。（二）晉桔公司係
    他人冒用變造黃志安之身分證所設立登記，既無進貨事實及
    實際之銷貨事實，上訴人自不可能與晉桔公司有實際交易行
    為。上訴人主張收受晉桔公司開立之發票作為進項憑證並無
    故意或過失，顯不足採。（三）本件物流部分業經本院判決
    確定，晉桔公司並無進貨；金流部分查詢相關書證，雖無資
    金回流現象，但上訴人交易時應負注意義務，卻未查晉桔公
    司事實上為虛設行號，因此上訴人有故意或過失。原處分並
    無違誤等語置辯，求為判決駁回上訴人之訴。
四、原審斟酌全辯論意旨及調查證據之結果，以：（一）按行政
    訴訟法第260條規定：「（第1項）除別有規定外，經廢棄原
    判決者，最高行政法院應將該事件發回原高等行政法院或發
    交其他高等行政法院。（第2項）前項發回或發交判決，就
    高等行政法院應調查之事項，應詳予指示。（第3項）受發
    回或發交之高等行政法院，應以最高行政法院所為廢棄理由
    之法律上判斷為其判決基礎。」(二)關於晉桔公司無實際進、
    銷貨，上訴人非與晉桔公司有實際交易之行為，訴外人高宏
    謀非係晉桔公司之職員，上訴人係未合法取得憑證，虛報進
    項稅額等事實，係經前審所認定，並經本院所維持之事實，
    對於兩造及原審法院均有拘束之效力，原審法院自不得作歧
    異之認定，是上訴人於本件所為就此部分之陳述，均無庸審
    酌及論述。本件發回意旨要求受發回之高等行政法院，應就
    上訴人未依規定取得進項憑證有無故意、過失之事實，予以
    論明，亦應就上訴人於前審一再主張其係以禁止背書轉讓之
    支票（即附表所示）付款予晉桔公司，及高宏謀至上訴人公
    司領款時均攜同晉桔公司之公司印章、負責人印章暨統一發
    票，而憑以主張上訴人收受晉桔公司開立之發票作為進項憑
    證並無故意或過失之重要攻擊防禦方法是否可採，予以審認
    調查。（三）茲調查之結果如下：1.如原審判決附表所示之
    支票20紙，經上訴人於前審時提出在卷（前審卷頁17-54）
    ，核其受款人均記載為晉桔公司，取款背書之人亦記載為晉
    桔公司。2.依上訴人於前審提出之應付票據簽收表（前審卷
    頁16、18、27、30），只有如上開附表所示編號1-7支票之
    蓋有晉桔公司大小章之簽收紀錄，而且其中只有如上開附表
    所示編號1-2支票之簽收紀錄上有「高宏謀」之簽名；又查
    原處分卷頁11，亦附有應付票據簽收表1紙，係上開附表所
    示編號8之支票，其簽收欄則空白。3.查訴外人高宏謀於91
    年10月30日在桃園縣稅捐稽徵處之談話筆錄（見原審法院卷
    頁67）陳述以：「（問：請問你於87、88年間有無任職於晉
    桔公司？）沒有，那時本人打零工（工地工頭）。．．．本
    人曾經經營過砂石生意，當時華升公司需要砂石，找本人介
    紹砂石生意（當時本人賦閒在家），給本人一些佣金罷了，
    當時好多人找華升公司賣砂石，本人介紹許多家，目前是否
    晉桔公司本人亦不清楚，砂石運送到工地是本人簽收，取款
    是本人帶該銷貨公司人員到華升公司領款，該公司負責人亦
    給付發票，其領款時本人亦有簽認，但不是本人銷售，祇不
    過是幫助華升公司賺些酬佣而已．．．」，對照晉桔公司係
    遭人冒名設立之虛設行號暨以上只有2紙支票有高宏謀之簽
    名的簽收紀錄以觀，應認以高宏謀所為其並非基於晉桔公司
    之職員之身分，而係立於居間賺取佣金之地位，介紹一些砂
    石業者與上訴人交易之陳述，為較可信，是上訴人主張上訴
    人從高宏謀能取得晉桔公司之公司大小章來取款，認定晉桔
    公司有交易之意思表示等情，並非實在，上訴人就本件違章
    行為縱無故意，亦顯有過失，至於如上開附表所示20紙支票
    之支付流程，僅能證明上訴人有開立各該支票，晉桔公司之
    帳戶有提示各該發票，惟尚無足推翻上開過失之認定。4.此
    外，經命被上訴人調取晉桔公司在銀行帳戶之資金往來紀錄
    ，亦查無任何有利於上訴人之證據。至另經查無有資金回流
    至上訴人之情事一節，查本件被上訴人既係認定上訴人有進
    貨之事實（只是不是向晉桔公司進貨），則資金自然不會回
    流至上訴人，此與上訴人是否有過失之情事無關，附此敘明
    。（五）綜上所述，上訴人之主張，並非可採，原處分關於
    罰鍰部分，認事用法，並無違誤，訴願決定就此部分遞予維
    持，亦無不合。因將原決定及原處分關於罰鍰部分均予維持
    ，駁回上訴人之訴。
五、本院查：（一）按「為訴訟標的之法律關係，於確定之終局
    判決中已經裁判者，就該法律關係有既判力，當事人不得以
    該確定判決事件終結前所提出或得提出而未提出之其他攻擊
    防禦方法，於新訴訟為與該確定判決意旨相反之主張，法院
    亦不得為反於該確定判決意旨之裁判。」業經本院著有72年
    判字第336號判例在案。經查，晉桔公司係他人冒用變造訴
    外人黃志安之身分證所設立登記，該公司自88年1月至90年6
    月止，無進貨之事實，亦未取得進項發票，而虛報進項稅額
    186,506,855元，有臺灣臺北地方法院檢察署檢察官91年度
    偵字第7877號不起訴處分書、晉桔公司營業稅年度資料查詢
    表及營業稅查詢作業申報資料可稽，則晉桔公司既無實際進
    貨之事實，即無實際之銷貨事實，上訴人自不可能與晉桔公
    司有實際交易之行為，依晉桔公司申報87年及88年度之員工
    薪資扣免繳所得，亦無申報高宏謀各類所得之資料，無法證
    明高宏謀係晉桔公司之職員，被上訴人以上訴人未合法取得
    憑證，虛報進項稅額，就其不得扣抵而申報扣抵銷項稅額部
    分，核定追繳已扣抵之營業稅750,005元，核無不合等情，
    已經原審法院93年度第1842號判決予以認定，上訴人提起上
    訴，復經本院95年度判字第2166號判決關於營業稅部分之上
    訴予以駁回，而告確定在案，故原判決依其調查證據之辯論
    結果，並斟酌本院95年度判字第2166號判決意旨及其所維持
    之事實，而為上訴人非與晉桔公司有實際交易行為，高宏謀
    非為晉桔公司之職員，上訴人係未合法取得憑證，虛報進項
    稅額之違章事實，參諸上述本院判例，即無不合，上訴意旨
    再執詞以原審並無任何理由擅自認定上訴人並非向晉桔公司
    進貨云云，指摘原判決違法，自無可採。（二）上訴人既有
    未取得合法憑證，虛報進項稅額之違章事實，違反稅捐稽徵
    法第44條規定，其又無不可歸責之事由，自難卸免故意過失
    之責。本件晉桔公司係他人冒用變造訴外人黃志安之身分證
    所設立登記，該公司自88年1月至90年6月止，無進貨之事實
    ，亦未取得進項發票，而虛報進項稅額，且本件無任何事證
    足以顯示晉桔公司曾經繳納「上訴人取自晉桔公司進項稅額
    所對應之銷項稅額」，又依高宏謀91年10月30日在桃園縣稅
    捐稽徵處之談話筆錄陳稱：因上訴人需用砂石，其介紹砂石
    生意予上訴人而賺取佣金而已，當時介紹很多家，是否為晉
    桔公司其並不清楚領款等語，對照上訴人所提出之應付票據
    簽收表（更審原審卷頁16、18、27、30），僅如原判決附表
    所示編號1-7支票之蓋有晉桔公司大小章之簽收紀錄，而其
    中只有如上開附表所示編號1-2支票之簽收紀錄上有「高宏
    謀」之簽名；原處分卷（頁11）亦附有應付票據簽收表1紙
    係關於該附表所示編號8之支票，其簽收欄則空白，堪認高
    宏謀並非基於晉桔公司之職員之身分，而係立於居間賺取佣
    金之地位，介紹一些砂石業者與上訴人交易，上訴人取得晉
    桔公司之系爭統一發票而申報為進項稅額扣抵其本身之銷項
    稅額，上訴人就本件未取得合法憑證，虛報進項稅額之違章
    行為縱無故意，亦顯有過失等情，業據原審依調查證據之辯
    論結果，詳述其得心證之理由及法律意見，並就上訴人主張
    其開給晉桔公司之支票均註明禁止背書轉讓，並無資金回流
    云云，予以查明及闡述如上開附表所示20紙支票之支付流程
    ，僅能證明上訴人有開立各該支票，晉桔公司之帳戶有提示
    各該發票，尚無足推翻上開過失之認定。又依被上訴人調取
    晉桔公司在銀行帳戶之資金往來紀錄，亦無任何有利於上訴
    人之證據，且上訴人既有進貨之事實（不是向晉桔公司進貨
    ），則資金自然不會回流至上訴人，此與上訴人是否有過失
    之情事無關，及就上訴人主張其從高宏謀能取得晉桔公司之
    公司大小章來取款，認定晉桔公司有交易之意思表示云云，
    何以不足採，亦予以指駁甚明，洵無違誤。核原判決已就本
    院前次發回更審所指出應就「上訴人未取得合法憑證有無故
    意、過失之事實」，及就上訴人所主張「其係以支票付款予
    晉桔公司（支票上指名付款晉桔公司，並禁止背書轉讓），
    及高宏謀至上訴人公司領款時均攜同晉桔公司之公司印章、
    負責人印章，以及統一發票等語，並提出支票影本，應付票
    據簽收表影本，而憑以主張上訴人收受晉桔公司開立之發票
    作為進項憑證並無故意或過失之重要攻擊防禦方法是否可採
    」，詳以調查審認，已如前述，於法自無不合，並無上訴人
    所稱原審未予調查證據、違反舉證原則、判決不備理由、適
    用法規不當或不適用法規之違法。又證據之取捨與當事人所
    希冀者不同，致其事實之認定亦異於該當事人之主張者，不
    得謂為原判決有違背法令之情形。綜上所述，原判決就訴願
    決定及原處分關於罰鍰部分予以維持，核無違誤。上訴意旨
    ， 難認有理由，應予駁回。
六、據上論結，本件上訴為無理由。依行政訴訟法第255條第1項
    、第98條第1項前段，判決如主文。
中    華    民    國    99    年    2     月    4     日
                    最高行政法院第一庭
                        審判長法官  鄭  淑  貞
                              法官  楊  惠  欽
                              法官  吳  東  都
                              法官  陳  金  圍
                              法官  胡  方  新
以  上  正  本  證  明  與  原  本  無  異
中    華    民    國    99    年    2     月    4     日
                              書記官  郭  育  玎


司法院資訊處製作；財團法人民間司法改革基金會備份。
